【裁判字號】    92,家上,104
【裁判日期】    920909
【裁判案由】    離婚
【裁判全文】
臺灣高等法院臺南分院民事判決  九十二年度家上字第一０四號  Ｊ
      上  訴  人  乙  ○  ○
      被  上訴人  丙  ○  ○
      訴訟代理人  甲  ○  ○
右當事人間請求離婚事件，上訴人對於中華民國九十二年五月二十一日臺灣雲林地方
法院第一審判決（九十一年度婚字第五四０號），提起上訴，本院於九十二年八月二
十六日辯論終結，判決如左：
    主      文
上訴駁回。
第二審訴訟費用由上訴人負擔。
    事      實
甲、上訴人方面：
一、聲明：求為判決：（一）原判決廢棄。（二）被上訴人在第一審之訴駁回。（三
    ）第一、二審訴訟費用由被上訴人負擔。
二、陳述：
（一）上訴人係因於民國（下同）八十九年三月十六日、九十年一月二十八日，先後
      兩次遭被上訴人毆打成傷，致無法忍受始離家外出，並受僱於訴外人陳清林經
      營ＫＴＶ，九十一年八月三日凌晨，上訴人睡在嘉義市東洋新村二十二號三樓
      ，訴外人陳清林睡在二樓，上訴人未與訴外人陳清林共枕，更無與訴外人陳清
      林通姦之情事。
（二）上訴人於九十一年八月三日凌晨，見被上訴人之弟前來嘉義市東洋新村二十二
      號敲門，心想家裡可能有事遂下樓開門，惟見被上訴人亦在場，上訴人恐再遭
      被上訴人毆打，即奔回三樓叫同事，被上訴人旋追上將上訴人拖至二樓，責問
      訴外人陳清林為何未經其同意，而僱用上訴人在ＫＴＶ工作，恐嚇訴外人陳清
      林要辦調解，否則要控告訴外人陳清林通姦，訴外人陳清林因懼被上訴人之控
      告，始與被上訴人成立調解，並簽發新臺幣（下同）二十七萬元之本票賠償被
      上訴人。
乙、被上訴人方面：
一、聲明：求為判決如主文所示。
二、陳述：除與原判決記載相同者予以引用外，並補稱：訴外人陳清林承認有與上訴
    人通姦，始與被上訴人成立調解。
三、證據：引用原審立證方法。
丙、原審依職權訊問證人林榮輝。
    理      由
一、被上訴人起訴主張：兩造係夫妻，婚姻關係仍存續中，詎上訴人竟於上開時地與
    訴外人陳清林通姦，為此依民法第一千零五十二條第一項第二款規定，請求判准
    兩造離婚等語。上訴人則以：其因無法容忍被上訴人之毆打，始離家受僱在訴外
    人陳清林之ＫＴＶ工作，工作期間未與訴外人陳清林同住一起，案發日亦未與訴
    外人陳清林通姦，其不願離婚等語，資為抗辯。
二、經查被上訴人主張兩造於六十五年九月三日結婚，現婚姻關係仍持續中，詎上訴
    人竟於九十一年八月三日凌晨四時四十分許，在嘉義市東洋新村二十二號二樓，
    與訴外人陳清林通姦，經會警查獲後，訴外人陳清林即與其成立調解，簽發面額
    二十七萬元之本票賠償之事實，已據被上訴人提出戶籍謄本、嘉義市東區區公所
    九十一年十月一日嘉市東區民字第一五九五０號函、及該所調解委員會九十一年
    刑調字第八四五號調解書、暨本票一紙為證，且經證人即案發時到場處理之嘉義
    市警察局第二分局長竹派出所警員林榮輝，在原審結證稱：「被上訴人在九十一
    年八月三日凌晨三點多左右，到長竹派出所報案說上訴人在嘉義市東洋新村二十
    二號二樓與男人同居，我在派出所填載一些資料之後，就會同被上訴人與他兒子
    、弟弟到現場去，到現場後，是由被上訴人敲門，上訴人出來應門時，發現是被
    上訴人的弟弟就將門關起來，再經過敲門之後，陳清林才又將門打開。被上訴人
    衝進去他們房間的時候，我隨後也進去，我進去時看到上訴人穿著睡衣，裡面沒
    有穿衣服，陳清林穿長褲，但是上半身沒有穿衣服，我當時有照相，而且上訴人
    與陳清林在派出所有承認為通姦行為．．．」等語不移，按該證人與兩造非親非
    故，僅因執行公務始知悉此案，並因而就其現場親眼所見親耳所聞狀況，為上開
    內容之證詞，衡情客觀言之應無刻意偏袒被上訴人之理，足認該證言應屬實情，
    不容上訴人信口主張不實。況再參諸上開調解書之記載事項，聲請調解人為訴外
    人陳清林，案由係妨害家庭，調解內容更明載：「聲請人於九十一年八月三日上
    午四時四十分，在本市東洋新村二十二號二樓，與對造人（被上訴人）妻子乙○
    ○幽會通姦，經對造人報警查獲，今兩造同意調解內容如左：聲請人願付對造人
    遮羞費二十七萬元整，經當場開立商業本票發票人陳清林，票號七九五三二三號
    ，到期日九十一年九月三日本票一紙，當場付予對造人收訖無訛，對造人願對本
    案拋棄刑責追訴權及其餘民事請求權」等語甚詳，據此苟訴外人陳清林與上訴人
    間未有通姦之行為，豈有於案發後未久即聲請與被上訴人調解，並將通姦案情詳
    載於調解書上，益顯案外人陳清林因自覺與上訴人通姦理屈，為求息事寧人免日
    後民刑責任加身，故急於與被上訴人尋求和解至明，上訴人空言未與案外人陳清
    林通姦，案外人陳清林係囿於被上訴人之恐嚇脅迫，不得已始為上開和解云云，
    當非有據，不足採信。又上訴人主張其同事可以證明其未與訴外人陳清林通姦云
    云乙情，微論訴外人陳清林已因該通姦之事與被上訴人調解成立在案，有如上述
    ，況上訴人亦未舉出證人姓名憑供傳訊，即認有之，復因男女通姦私情，因懼他
    人知悉，恆係隱密為之，苟非第三人親眼目睹，或因當事人告知，當無從得知，
    是上訴人之同事亦無從證明上訴人未與訴外人陳清林通姦之事實。
三、綜上所述，被上訴人主張上訴人確有與訴外人陳清林通姦之行為，堪信為真實。
    而按夫妻之一方，與人通姦者，他方得向法院請求離婚，民法第一千零五十二條
    第一項第二款定有明文。兩造既係夫妻，上訴人竟於婚姻關係存續中與訴外人陳
    清林通姦，且被上訴人於九十一年八月三日，查悉上訴人與訴外人陳清林通姦後
    ，旋於同年十一月五日提起本件離婚訴訟，亦未逾民法第一千零五十三條規定之
    六個月除斥期間。從而被上訴人依民法第一千零五十二條第一項第二款規定，請
    求判決與上訴人離婚，於法有據，應予准許。原審本於同上之見解，判准兩造離
    婚，於法並無不合。上訴意旨指摘原判決不當，求予廢棄改判，為無理由，應予
    駁回。
四、兩造其餘主張及所提證據，經審酌後核與判決結果不生影響，爰不一一贅述，附
    此敘明。
五、據上論結，本件上訴為無理由，應依民事訴訟法第四百四十九條第一項、第七十
    八條，判決如主文。
中      華      民      國    九十二    年      九      月      九      日
                                    臺灣高等法院臺南分院民事第五庭
~B1審判長法官  游    明    仁
~B2      法官  高    明    發
~B3      法官  林    永    茂
右為正本係照原本作成。
如對本判決上訴，須於判決送達後二十日內向本院提出上訴狀，未表明上訴理由者，
應於上訴後二十日內向本院提出理由書。
中      華      民      國    九十二    年      九      月      九      日
~B法院書記官  劉    岳    文


司法院資訊處製作；財團法人民間司法改革基金會備份。
